【裁判字號】    96,交聲,1077
【裁判日期】    970109
【裁判案由】    聲明異議
【裁判全文】
臺灣彰化地方法院交通事件裁定        96年度交聲字第1077號
移
異 議 人 即
受 處 分 人  甲○○
上列異議人即受處分人因違反道路交通管理處罰條例案件，對於
交通部公路總局臺中區監理所彰化監理站民國96年10月 9日彰監
四字第裁64-G7FA02695號處分不服，聲明異議，本院裁定如下：
    主  文
原處分撤銷。
甲○○汽車駕駛人停車時，在禁止臨時停車處所停車，處罰鍰新
臺幣陸佰元。
    理  由
一、聲明異議意旨略以：異議人即受處分人甲○○並未在本件繳
    納罰鍰期限屆至前收受舉發違規通知單，才會逾期未繳納罰
    鍰，卻遭原處分機關裁決處罰鍰新臺幣（下同）1200元，為
    此聲明異議，請求裁處較低罰鍰等語。
二、原處分意旨略以：受處分人即異議人甲○○所有之車牌號碼
    YHN-929 號重型機車，於民國96年3 月3 日20時18分許，在
    臺中市○○路上，因有「在禁止臨時停車處所停車」之違規
    情事，為臺中市警察局第六分局西屯派出所警員掣單逕行舉
    發，惟異議人未於應到案日期前到案，嗣經交通部公路總局
    臺中區監理所彰化監理站於96年10月9 日，依道路交通管理
    處罰條例第56條第1 項第1 款之規定，裁處異議人1200元之
    罰鍰。
三、按道路交通管理處罰條例所用名詞「車輛」，係指在道路上
    以原動機行駛之汽車（包含機器腳踏車）或以人力、獸力行
    駛之車輛，而道路交通安全規則所用名詞「汽車」，係指在
    道路上不依軌道或電力架線而以原動機行駛之車輛（包含機
    器腳踏車），道路交通管理處罰條例第3 條第8 款、道路交
    通安全規則第2 條第1 項第1 款均定有明文。又汽車駕駛人
    在禁止臨時停車處所停車者，處新臺幣600 元以上1200元以
    下罰鍰，道路交通管理處罰條例第56條第1 項第1 款亦有明
    文。又違反道路交通管理事件行為人，未依規定自動繳納罰
    鍰，或未依規定到案聽候裁決，處罰機關應依基準表於舉發
    違反道路交通管理事件通知單送達且逾越應到案期限60日之
    3 個月內，逕行裁決之，違反道路交通管理事件統一裁罰基
    準及處理細則第44條第1 項雖定有明文；惟該條項規定係以
    行為人經合法收受違反道路交通管理事件通知單後，無正當
    理由未依規定自動繳納罰款或未依規定到案聽候裁決，方有
    適用。易言之，如該通知單根本未合法送達予行為人，即難
    認行為人有故意不依規定自動繳納罰鍰、或不依規定到案聽
    候裁決，而可任由處分機關依前揭規定對行為人逕行裁決。
    又按處理違反道路交通管理事件，有關文書送達之程序，依
    行政程序法之規定。送達，於應受送達人之住居所、事務所
    或營業所為之。於應送達處所不獲會晤應受送達人時，得將
    文書付與有辨別事理能力之同居人、受僱人或應送達處所之
    接收郵件人員。送達，不能依前2 條規定為之者，得將文書
    寄存送達地之地方自治或警察機關，並作送達通知書兩份，
    一份黏貼於應受送達人住居所、事務所、營業所或其就業處
    所門首，另一份交由鄰居轉交或置於該送達處所信箱或其他
    適當位置，以為送達。前項情形，由郵政機關為送達者，得
    將文書寄存於送達地之郵政機關。寄存機關自收受寄存文書
    之日起，應保存3 個月。違反道路交通管理事件統一裁罰基
    準及處理細則第5 條、行政程序法第72條第1 項前段、第73
    條第1 項及第74條分別定有明文。再參照違反道路交通管理
    事件統一裁罰基準及處理細則所附「違反道路交通管理事件
    統一裁罰基準表」（適用於96年1 月1 日以後違規）之規定
    ，對於違反道路交通管理處罰條例第56條第1 項第1 款之違
    規情形，違規車輛為「機器腳踏車」，在禁止臨時停車處所
    停車，而於期限內繳納或聽候裁決者，其駕駛人處罰鍰600
    元。
四、經查：本件異議人甲○○固不否認其駕駛車牌號碼YHN-929
    號重型機車，在上開時間、地點，有在禁止臨時停車處所停
    車之違規事實，惟執稱：伊並未於該舉發違規通知單所定之
    繳納期限前收受該舉發違規通知單，故未能在期限前繳納罰
    鍰等語。本件異議人駕駛車牌號碼YHN-929 號重型機車，於
    96年3 月3 日20時18分許，在臺中市○○路上，因有「在禁
    止臨時停車處所停車」違規情事，為臺中市警察局第六分局
    西屯派出所警員掣單逕行舉發，惟因「招領逾期」致無法投
    遞而遭退回，原舉發機關遂依行政程序法第74條之規定，於
    96年5 月25日將前開通知單寄存送達異議人即受處分人甲○
    ○戶籍地所轄之中央路郵局，此有臺中市警察局第六分局96
    年11月22日中分六警交字第0960040630號書函及送達證書各
    1 紙在卷可稽。茲考諸本件舉發違規通知單上所載之應到案
    日期為96年4 月27日，顯係於該舉發違規通知單送達予異議
    人前即已屆至，異議人自無從於應到案日期前自動繳納罰鍰
    或到案聽候裁決，原處分機關對本件異議人仍依違反道路交
    通管理事件統一裁罰基準及處理細則第44條第1 項規定逕行
    裁決，於法尚有未合，原處分機關未予詳查，即認異議人已
    逾越繳款期限，自非允洽。
五、綜上所述，本件異議人並未就違規情節提出異議，堪認異議
    人即受處分人有在禁止臨時停車處所停車之違規事實無訛。
    惟原處分機關未慮及前揭不合法之情形，逕行裁處1200元之
    罰鍰，原處分自屬無可維持，是本件聲明異議為有理由，應
    由本院將原處分予以撤銷，就前揭違規行為，改依道路交通
    管理處罰條例第56條第1 項第1 款及違反道路交通管理事件
    統一裁罰基準表之規定，裁處如主文第2 項所示之處分，以
    資適法。
據上論斷，應依道路交通管理處罰條例第87條第2 項、道路交通
案件處理辦法第20條，裁定如主文。
中    華    民    國    97    年    1     月    9     日
                  交通法庭            法  官  郭麗萍
以上正本證明與原本無異。
如不服本裁定，應於裁定送達後5 日內，向本院提出抗告狀 (須
附繕本)。
中    華    民    國    96    年    1     月    9     日
                                      書記官  張子涵


司法院資訊處製作；財團法人民間司法改革基金會備份。
